【裁判字號】    92,上易,659
【裁判日期】    920529
【裁判案由】    違反保護令罪等
【裁判全文】
臺灣高等法院高雄分院刑事判決          九十二年度上易字第六五九號
    上  訴  人
    即  被  告  丙○○
右上訴人因違反保護令罪等案件，不服臺灣屏東地方法院九十二年度易字第二一七號
中華民國九十二年三月廿六日第一審判決（起訴案號：臺灣屏東地方法院檢察署九十
一年度偵字第六六三一號），提起上訴，本院判決如左：
      主      文
原判決撤銷。
丙○○連續違反法院依家庭暴力防治法第十五條所為應遠離住居所之裁定，處有期徒
刑月，如易科罰金以佰元折算壹日。
      事      實
一、丙○○於民國八十五年間曾因傷害案件，經本院於八十六年四月二十四日判處有
    期徒刑三月確定，並於八十六年六月十三日執行完畢（未構成累犯）。又丙○○
    與乙○○同居十餘年，有事實上夫妻關係，為家庭暴力防治法第三條第二款所定
    之家庭成員關係，於九十一年五月八日八時四十分許，在屏東縣潮州鎮○○里○
    ○路三二九號住處，因與乙○○發生言語及肢體衝突，經乙○○聲請原審於九十
    一年六月五日以九十一年度家護字第二○三號核發內容為禁止丙○○對乙○○實
    施身體或精神上不法侵害之行為，亦不得直接或間接對於乙○○為騷擾、通話行
    為，並應遠離乙○○屏東縣潮州鎮○○里○○路三二九號住居所至少一百甲尺之
    民事暫時保護令在案。詎丙○○竟基於違反上開保護令之概括犯意，於九十一年
    十月間某二日及九十一年十二月二日十九時三十分許，連續違反上開保護令，無
    故侵入乙○○屏東縣潮州鎮○○里○○路三二九號上開住宅二、三樓（無故侵入
    住宅罪部分，未據告訴），共計三次，而違反上開民事暫時保護令裁定。
二、案經乙○○訴由屏東縣警察局潮州分局移送臺灣屏東地方法院檢察署檢察官偵查
    起訴。
      理      由
一、訊據上訴人即被告丙○○固坦承有於右述時間進入告訴人上開住所二、三樓之事
    實不諱，惟矢口否認有前開違反保護令罪之犯行，辯稱：其與告訴人於法院核發
    保護令後，曾於九十一年十月二十六日簽寫同意書，告訴人同意其進入上開住所
    探視孩子云云。
二、惟查前開事實，業據告訴人乙○○於警訊、偵查中、原審及本院指訴綦詳，並有
    原審九十一年度家護字第二０三號民事通常保護令裁定在卷可稽。又查告訴人是
    否曾寫同意書，同意被告進入告訴人上開住所一節，又據告訴人於原審供述：九
    十一年十月二十六日固然曾寫同意書，同意被告探視孩子，但並未同意其進入住
    處，且雙方約定該同意書須在律師處簽訂，始為有效，但因嗣後並未在律師簽訂
    ，故已將之弄丟等語明確（見原審卷第十五頁）。被告亦供承：「同意書是我兒
    子楊宗憲在九十一年十月二十六日晚上幫我們寫的，後來告訴人要求要給律師寫
    才有甲信力，我也有同意，但當天是放假日，律師沒有上班，後來就沒有再找律
    師寫，同意書在告訴人那裡，沒有在我這裡，告訴人在偵查庭時候說她已經將同
    意書撕掉。」「（問：同意書有寫你可以進入告訴人住處？）是沒有寫，但我有
    口頭問她，她說我可以進入看小孩，但沒有寫說我可以進入樓上、樓下，之後我
    們還沒有去找律師寫。」（見原審卷第十五頁）。是雙方於九十一年十月二十六
    日固然曾寫同意書，但約定須至律師處簽寫始發生效力，嗣後雙方既未至律師處
    簽寫，該同意書自尚未成立生效。足見被告所辯上情，無非卸責之詞，不足採信
    。本件事證明確，被告之犯行，堪以認定。
三、查被告與告訴人同居十餘年，有事實上夫妻關係，係家庭暴力防治法第三條第二
    款所定之家庭成員關係。核被告違反法院依家庭暴力防治法第十五條所為應遠離
    住居所裁定之行為，係犯家庭暴力防治法第五十條第四款違反保護令罪。又被告
    多次違反保護令之犯行，時間緊接，手法相同，所犯又係同一罪名之罪，顯係基
    於概括犯之犯意，反覆實施，應依連續犯之規定論以一罪。
四、原審予以被告論科，固非無見，惟查刑法第三百零六條第一項之無故侵入住宅罪
    ，依同法第三百零八條第一項規定須告訴乃論，倘未據被害人提出告訴，法院自
    不得予以審判。又查告訴人於警訊時僅表示對被告違反保護令部分提出告訴，至
    於被告無故侵入住宅部分則未告訴，有警訊筆錄可稽。本件被告無故侵入住宅部
    分，未據告訴人告訴，又未經甲訴人起訴，法院不得予以以審判。乃原審竟認被
    告無故侵入住宅部分，與其被訴違反保護令罪部分，具有裁判上一罪關係，為起
    訴效力所及，予以一併審理，自有未合。被告上訴意旨，否認犯罪，固無足取，
    然原判決既有上述可議，自應由本院將原判決撤銷改判。審酌被告因一時失慮，
    觸犯刑章，且犯罪動機僅在探視孩子，情節非重等一切情狀，仍量處有期徒刑三
    月，並諭知如易科罰金，以三百元折算一日。
據上論斷，應依刑事訴訟法第三百六十九條第一項前段、第三百六十四條、第二百九
十九條第一項前段，家庭暴力防治法第五十條第四款，刑法第十一條前段、第五十六
條、第四十一條第一項，罰金罰鍰提高標準條例第二條，判決如主文。
本案經檢察官彭南雄到庭執行職務。
中    華    民    國     九十二     年       五       月     二十九     日
                              臺灣高等法院高雄分院刑事第三庭
                                  審判長法官  周賢銳
                                        法官  黃建榮
                                        法官  謝宏宗
右正本證明與原本無異。
不得上訴。
                                      書記官  賴梅琴
中    華    民    國     九十二     年       六       月        二      日
附錄：本判決論罪科刑法條：
家庭暴力防治法第五十條第四款：
違反法院第十三條、第十五條所為之下列裁定者，為本法所稱之違反保護令罪處三年
以下有期徒刑、拘役或科或併科新台幣十萬元以下罰金：
四、遠離住居所、工作場所、學校或其他特定場所。
                                                               Ａ


司法院資訊處製作；財團法人民間司法改革基金會備份。
